【裁判字號】    99,台抗,251
【裁判日期】    990415
【裁判案由】    請求返還價金
【裁判全文】
最高法院民事裁定              九十九年度台抗字第二五一號
再 抗告 人  帝人株式社（Teijin  DuPont
            Films Jap.
法定代理人  甲○○○
訴訟代理人  陳 彥 勳律師
            錢 佳 玉律師
            林 昱 瑩律師
上列再抗告人因與捷晟光電材料股份有限公司間請求返還價金事
件，對於中華民國九十九年一月二十七日台灣高等法院裁定（九
十八年度抗字第一四九三號），提起再抗告，本院裁定如下：
    主  文
再抗告駁回。
再抗告訴訟費用由再抗告人負擔。
    理  由
本件相對人捷晟光電材料股份有限公司起訴請求再抗告人返還價
金，經第一審法院以無管轄權裁定駁回後，不服該裁定，提起抗
告。原法院以：相對人本於買賣契約之法律關係，起訴請求再抗
告人返還價金，係屬涉外民事事件，為兩造所不爭。而再抗告人
之主事務所設於日本東京都千代田區霞一卜西館，
雖有社概要可稽，但依台灣帝人杜邦薄膜股份有限公司（下稱
台灣帝人公司）營業登記資料公示查詢、變更登記表及基本資料
查詢，全由再抗告人出資在台設立登記之台灣帝人公司所在地位
於台北市○○路八七號五樓，且相對人係經由台灣帝人公司向再
抗告人為系爭買賣之要約，亦有訂貨單可稽，並為再抗告人所自
認，則相對人主張再抗告人以台灣帝人公司為其在台業務、訂單
聯繫之營業所，尚非無據。而再抗告人既以台灣帝人公司為其在
台業務、訂單聯繫之營業所，本件自難認無類推適用民事訴訟法
第二條第三項規定之餘地。況系爭買賣之發要約通知地在相對人
之營業處所台北縣五股工業區○○○路二二號四樓，再抗告人復
明知該買賣標的物須載運至基隆港，亦應認我國法院與本件訴訟
標的法律關係間有牽連關係存在。又本件兩造爭執所在，即系爭
買賣標的物有無瑕疵存在？原因為何？是否為相對人生產過程所
致？均有待專業鑑定機構在該標的物、相對人生產機具所在之台
灣進行鑑定之必要。且再抗告人在台設立台灣帝人公司，從事商
業活動，其在我國應訴亦不致有增加負擔甚鉅之虞。另依日本民
事訴訟法第一百十八條，民事執行法第二十二條、第二十四條規
定，我國法院就本件所為之判決，似具有實效。綜上所述，第一
審法院就上開各項相對人主張管轄原因事實，或訴訟標的法律關
係與我國間關聯性之舉證未予調查，即認我國法院對於本件訴訟
不具國際裁判管轄權之管轄基礎，以裁定駁回相對人之訴，尚有
未洽，因而將此裁定廢棄，發回第一審法院另為妥適處理，經核
並無適用法規顯有錯誤之情事。再抗告意旨，指摘原裁定不當，
聲明廢棄，難認為有理由。
據上論結，本件再抗告為無理由。依民事訴訟法第四百九十五條
之一第二項、第四百八十一條、第四百四十九條第一項、第九十
五條、第七十八條，裁定如主文。
中    華    民    國  九十九  年    四    月   十五   日
                      最高法院民事第六庭
                          審判長法官  劉  福  來
                                法官  陳  國  禎
                                法官  陳  重  瑜
                                法官  吳  麗  女
                                法官  簡  清  忠
本件正本證明與原本無異
                                      書  記  官
中    華    民    國  九十九  年    四    月  二十六  日
                                                      Q

司法院資訊處製作；財團法人民間司法改革基金會備份。
